【裁判字號】    98,消債清更,1
【裁判日期】    981218
【裁判案由】    清算
【裁判全文】
臺灣桃園地方法院民事裁定           98年度消債清更字第1號
聲  請  人
即債務人    甲○○
上列聲請人聲請消費者債務清理事件，聲請人對於民國97年11月
28日本院97年度消債清字第27號裁定提起抗告，經本院發回更審
，本院裁定如下：
    主  文
債務人甲○○自中華民國九十八年十二月二十三日上午九時起開
始清算程序。命司法事務官進行本件清算程序。
聲請人其餘聲請駁回。
    理  由
一、按法院開始清算程序之裁定，應載明其年、月、日、時，並
    即時發生效力。次按法院裁定開始更生或清算程序後，得命
    司法事務官，進行更生或清算程序，必要時，得選任律師、
    會計師或其他適當之自然人或法人一人為監督人或管理人。
    消費者債務清理條例第83條第1 項、第16條第1 項分別定有
    明文。
二、本件聲請意旨略以：聲請人有不能清償債務情事，前雖向最
    大債權銀行中國信託商業銀行股份有限公司（下稱中國信託
    商銀）請求共同協商債務清償方案，因每月需支出餐費新台
    幣（下同）6,000 元、交通費1,000 元、房租3,900 元以及
    負擔父母親之扶養費8,000 元，且目前處於失業狀態，每月
    靠失業救濟金26,000元過活，是無法接受最大債權銀行所提
    還款方案而遭駁回，有無法清償之虞，且聲請人之無擔保或
    無優先權債務總額未逾1,200 萬元，復未經法院裁定開始清
    算程序或宣告破產，且非聲請人主觀惡意，實係客觀上具有
    不可歸責事由存在，爰聲請更生等語。
三、經查：
    (一)聲請人所主張之上開事實，業據提出財產及收入狀況說明
      書、債權人清冊、財政部臺灣北區國稅財產歸屬資料清單
      、財政部臺灣省北區國稅局95、96年度綜合所得稅各類所
      得資料清單、中國信託商銀前置協商不成立通知書、戶籍
      謄本、財團法人金融聯合徵信中心資料、租賃契約、水電
      費收據等件為證，核無不實。
    (二)按債務人對於金融機構因消費借貸、自用住宅借款、信用
      卡或現金卡契約而負債務，其法律關係較單純明確，金融
      機構並已訂有債務協商機制，如能協商成立，債務人或不
      須依本條例聲請更生或清算，可疏減法院負擔，有效分配
      司法資源。故為使債務人得自主解決其債務，故明定債務
      人對於金融機構因消費借貸、自用住宅借款、信用卡或現
      金卡契約而負債務之情形，採行協商前置主義（本條例第
      151 條立法意旨足資參照），本條例係於民國96年7 月11
      日公布，並自公布日後9 個月即97年4 月11日施行；查本
      件聲請人於本條例施行後，曾通知債權人最大債權金融機
      構即中國信託商銀請求共同協商，經中國信託商銀於97年
      5 月29日通知聲請人，以其「未能接受顯足以負擔之還款
      方案」為由退件，此有聲請人提出之前置協商不成立通知
      書1 紙在卷可查（見本院消債清卷第33頁），依上開通知
      書，應認聲請人已與債權人最大債權金融機構中國信託進
      行前置協商而未成立。是聲請人既已與其最大債權金融機
      構請求協商債務清理方案而未成立，已符本條例第151 條
      第1 項協商前置主義之立法意旨相符。
    (三)再中國信託商銀固曾於98年5 月7 日具狀覆本院可提供聲
      請人每月繳款11,000元（174 期、0 利率），或者二階段
      還款方案（前6 年每月8,000 元、0 利率，後視聲請人情
      況再做洽談），惟聲請人目前每月僅靠失業救濟金26,000
      元為生，且該救濟金非長期固定之收入。又查，依據聲請
      人陳報其所負債務總額，合計為3,515,684 元，而聲請人
      現有資產僅有車輛1 部，雖聲請人每月救濟金收入於扣除
      必要生活費用、扶養費用、房屋租賃支出後所餘數額，衡
      諸上開債務總數，其顯有不能清償債務之情事。準此，堪
      認其情形與消費者債務清理條例第151 條第5 項但書「因
      不可歸責於己之事由，致履行顯有重大困難」之規定相符
      。此外，本件又查無聲請人有消費者債務清理條例第6 條
      第3 項、第8 條或第82條第2 項所定駁回清算聲請之事由
      存在，則其聲請清算，應屬有據，並依首揭規定命司法事
      務官進行本件清算程序。
四、末按，法院就更生或清算之聲請為裁定前，得因利害關係人
    之聲  請或依職權，以裁定為保全債務人財產、限制債權人
    對於債務人行使債權，及停止對於債務人財產強制執行程序
    之保全  處分，消費者債務清理條例第19條第1 項第1 、2
    、3 款固定有明文。惟按清算債權，除有別除權之債權人外
    ，非依清算程序，不得行使其權利（消費者債務清理條例第
    28條第2 項、第112 條第2 項前段參照）。而消費者債務清
    理條例第48條第2 項規定，法院裁定開始更生程序後，對於
    債務人不得開始或繼續訴訟及強制執行程序，上述對於債權
    人之個別權利行使限制，因清算程序與更生程序類同，兩者
    均屬強制性債務清理程序，故於清算程序開始後，債權人對
    於債務人亦不得開始或繼續訴訟及強制執行程序，解釋上乃
    屬當然。本件聲請人聲請保全處分，揆諸前揭說明，於本裁
    定准予清算後，對於債務人之訴訟及強制執行程序已不能進
    行，因此顯無保全必要，故聲請人該部分保全處分之聲請，
    應予駁回。
五、爰裁定如主文。
中    華    民    國    98    年    12    月    18    日
                  民事第三庭     法  官  陳心婷
上為正本係照原本作成
本件不得抗告
中    華    民    國    98    年    12    月    18    日
                                 書記官  林君燕


司法院資訊處製作；財團法人民間司法改革基金會備份。
